臺灣宜蘭地方法院民事簡易判決
111年度羅簡字第191號
原      告  卓子傑  
訴訟代理人  王友正律師
被      告  陳伃柔  
訴訟代理人  賴成維律師
上列當事人間請求侵權行為損害賠償事件，本院於民國111年9月
16日言詞辯論終結，判決如下：
    主      文
被告應給付原告新臺幣80,000元，及自民國111年5月5日起至清
償日止，按年息5％計算之利息。
原告其餘之訴駁回。
訴訟費用新臺幣5,400元，其中新臺幣864元由被告負擔，餘由原
告負擔。
本判決第1項得假執行。但被告如以新臺幣80,000元為原告預供
擔保後，得免為假執行。
原告其餘假執行聲請駁回。
    事實及理由
一、原告主張：兩造於民國105年3月21日結婚，並育有1子，詎
    原告於110年間發現被告與訴外人鐘琮富（原名鐘元廷）過
    從甚密，且被告亦不時稱希望原告能夠還其自由等語，嗣原
    告於110年6月間於家中發現被告手寫之筆記載明其於110年5
    月1日至110年6月21日之期間，曾多次對鐘琮富深情告白，
    並與鐘琮富互稱老公、老婆等語，而被告明知兩造尚在婚姻
    關係存續中，其上開之行為，顯逾越普通男女正常互動分際
    之情事，已然侵害原告配偶權，破壞原告婚姻及家庭生活圓
    滿，且情節重大，致使原告精神上受有相當之痛苦，兩造遂
    於110年6月22日協議離婚，爰依民法第184條第1項前、後段
    請求擇一為有利之判決，並依民法第195條第3項之規定，請
    求被告應賠償原告新臺幣（下同）500,000元之精神損失。
    並聲明：㈠被告應給付原告500,000元，並自起訴狀繕本送達
    之翌日起至清償日止，按年息5％計算之利息；㈡原告願供擔
    保，請准宣告假執行。
二、被告則以：因兩造間已面臨婚姻危機，被告為使自己感情有
    所寄託，始在筆記中虛擬人物抒發情緒，況被告所寫之筆記
    並未載明收件者具體為何，且此份筆記均留於被告而未交付
    予第三人，原告又無提出其他佐證證明被告確與任何具體對
    象有侵害配偶權之事實，尚不得僅憑該手寫筆記逕認被告有
    侵權行為之事實等語為辯。並聲明：㈠原告之訴及假執行聲
    請均駁回；㈡若受不利之判決願供擔保免為假執行。
三、得心證之理由：
  ㈠按因故意過失不法侵害他人權利者，負損害賠償之責，民法
    第184條第1項前段定有明文。又不法侵害他人之身體、健康
    、名譽、自由、信用、隱私、貞操，或不法侵害其他人格法
    益而情節重大者，被害人雖非財產上之損害，亦得請求賠償
    相當之金額；此一規定，於不法侵害他人基於父、母、子女
    或配偶關係之身分法益而情節重大者，準用之，民法第195
    條第1項、第3項亦定有明文。再按侵害配偶權之行為，並不
    以通姦行為為限，倘夫妻任一方與他人間存有逾越結交普通
    朋友等一般社交行為之不正常往來，其行為已逾社會一般通
    念所能容忍之範圍，已達破壞婚姻共同生活之圓滿安全及幸
    福之程度，即足當之。又現今社會，或因工作、求學、社團
    等關係，男女社交行為實不可避免，人際關係亦不可能僅侷
    限於夫妻關係，男女基於正當社交而會面、用餐、聊天、合
    照，或以通訊軟體LINE傳送訊息及照片，本為社會常態，亦
    非法所不許。然婚姻關係締結後，夫妻負有互相協力保持共
    同生活圓滿、安全幸福之義務，則男女間之社交行為亦應受
    到社會通念之限制，如逾越一般社交界限，即應評價為逾越
    正常男女交往之行為。又婚姻係以夫妻之共同生活為其目的
    ，配偶應互相協力保持其共同生活之圓滿安全及幸福，而夫
    妻互守誠實，係為確保其共同生活之圓滿安全及幸福之必要
    條件，故應解為配偶因婚姻契約而互負誠實之義務，配偶之
    一方行為不誠實，破壞共同生活之圓滿安全及幸福者，即為
    違反因婚姻契約之義務而侵害他方之權利(最高法院55年台
    上字第2053號判決意旨參照)。準此，侵害配偶權之行為，
    並不以通姦行為為限，倘夫妻任一方與他人間有與性交關連
    、專屬夫妻共同親密生活之對話、肢體接觸及互動，存有逾
    越結交普通朋友等一般社交行為之不正常往來，其行為已逾
    社會一般通念所能容忍之範圍，已達破壞婚姻共同生活之圓
    滿安全及幸福之程度，即足當之。
  ㈡原告主張被告自110年5月1日起至同年6月21間即與鐘琮富過
    從甚密，業據其提出被告手寫之筆記及兩造之通訊軟體LINE
    對話紀錄為據（見本院卷第6至10頁、第43至45頁）。被告
    雖不爭執前揭筆記及對話紀錄，惟辯稱筆記內之「元寶」僅
    係虛擬人物，並無實際存在等語。然查，該筆記內容載有「
    今天開始吃人參喝人參，希望肚皮內有消息」、「堅持下班
    不回家就為了陪你，為了你什麼危險都不怕」、「謝謝你讓
    我陪你奔波送貨」、「是你讓我知道離開他，我會更好更值
    得擁有幸福」、「老公，要怎麼樣才能逼他簽字」、「你最
    煩惱的是，我現在的婚姻」、「老公，我愛你，老公，我想
    你」、「謝謝妳幫我帶哲1天...早上有出血耶」、「謝謝你
    讓我耍賴耍到可以請假陪你送貨，還帶我去大里看海」、「
    這兩個多月以來的陪伴我都知道，...我們都須要很大的勇
    氣面對這一切，一早的驗孕棒搞死你我」等語，詳細記載被
    告與他人交往情節、愛慕之意，及關於與第三者談論與原告
    離婚事宜之心情轉折，觀諸上揭內容均夾雜日常瑣碎事務，
    倘非確有該等細節，於抒發情緒之際，焉有須設定幻想對象
    職業，並託付其未成年子女予不存在之人照顧之理，實有悖
    常情，是認該手寫筆記之記載應係基於其真實經歷；另觀諸
    上揭筆記內容多以「Dear元寶」為書寫對象，而鐘琮富原名
    即為鍾元廷，且被告自109年12月間至110年5月5日間，多次
    拒絕原告接送之意，並表示欲陪同鐘琮富送貨、或請其接送
    等語，此有兩造間之通訊軟體LINE對話紀錄附卷可憑（見本
    院卷第43至45頁），且為被告所自承（見本院卷第30頁背面
    ），核與被告上述內容之筆記提及陪同「元寶」送貨乙節大
    致相符，益徵被告手寫筆記上記載之「元寶」確有其人，並
    非虛擬人物，佐以被告於本院行當事人訊問時證稱略以：於
    110年5月1日至同年6月21日間兩造有備孕之需求，每週均與
    原告間有發生性行為等語，後又改稱：太緊張說錯，其自11
    0年5月1日就沒有與原告發生過性行為等語；（問：如有備
    孕需求，為何在日記中提及「一早的驗孕棒搞死你我」？）
    因為想離婚不想留小孩，伊沒有拿驗孕棒給原告或任何人見
    過，伊當時精神狀況不是很好，看到驗孕棒嚇壞伊；（問：
    既然沒有顯示懷孕跡象，為何會提到搞死你我？）因為原告
    想要小孩但沒有小孩；（問：為何會提到搞死你我？「你」
    是何人？）筆誤等語（見本院卷第31至32頁），被告既在手
    寫筆記提及「今天開始吃人參喝人參，希望肚皮內有消息」
    ，卻又於當事人訊問時證稱其當時想離婚不願有小孩，足見
    被告所述前後反覆不一，顯然刻意所有規避，亦核與其手寫
    筆記之客觀事證不符，已難信為真實，是本院斟酌全辯論意
    旨，認被告與他人確有逾越正常友誼之分際，發展婚外情之
    情節。而被告於婚姻關係存續中，即應謹守與異性交往之分
    寸，不宜過當，然由前述手寫筆記內容可知，被告與他人已
    互生情愫，雙方不僅有互訴愛意之言語，更以伴侶相稱，甚
    且論及懷孕生子等內容，在客觀上已逾越夫妻通常可忍受程
    度，而危及婚姻關係之維繫，並對原告基於配偶之身分法益
    造成侵害且屬情節重大。是原告主張其配偶權受侵害，精神
    上因此受有痛苦，依前述侵權行為之法律關係，被告應負非
    財產上之損害賠償責任，核屬於法有據，應予准許。
  ㈢又按慰撫金之多寡，應斟酌雙方之身分、地位、資力與加害
    程度，及其他各種情形核定相當之數額，該金額是否相當，
    自應依實際加害情形與被害人所受之痛苦及雙方之身分、地
    位、經濟狀況等關係決定之（最高法院51年台上字第223 號
    判例意旨參照）。本院審酌原告為81年次，高職畢業，從事
    外送業，有1未成年子女須撫養，每月收入20,000至30,000
    元，於108年至110年間有薪資所得、名下有不動產1筆，被
    告82年次，大專畢業，與原告有1未成年子女須撫養，每月
    收入25,000元，108至第110年度間均有薪資所得，名下無不
    動產，此經兩造陳明在卷，並經本院調取兩造之稅務電子閘
    門財產所得調件明細表（見限制閱覽卷）附卷可佐。是衡諸
    兩造之身分、地位、經濟狀況及被告共同侵權行為對於原告
    婚姻生活之圓滿、安全及幸福所造成破壞之程度及原告所受
    精神痛苦之程度等一切情狀，認原告請求尚嫌過高，應以80
    ,000元為適當，逾此範圍之請求，為無理由，應予駁回。
四、末按給付無確定期限者，債務人於債權人得請求給付時，經
    其催告而未為給付，自受催告時起，負遲延責任。其經債權
    人起訴而送達訴狀，與催告有同一之效力；又遲延之債務，
    以支付金錢為標的者，債權人得請求依法定利率計算之遲延
    利息；應付利息之債務，其利率未經約定，亦無法律可據者
    ，週年利率為5％，民法第229條第2項、第233條第1項前段及
    第203條，分別定有明文。查原告對被告之損害賠償請求權
    ，係屬於未定給付期限之金錢債權，揆諸前述法條規定，原
    告自得請求被告自起訴狀繕本送達之翌日即111年5月5日起
    （見本院卷第15頁送達證書）至清償日止，按年息5％計算之
    利息，亦屬有據。
五、綜上所述，原告依民法第184條第1項前段之法律關係，請求
    被告給付80,000元，及自111年5月5日起至清償日止，按年
    息5％計算之利息，為有理由，應予准許。逾此部分之請求，
    則屬無據，應予駁回。至原告另依民法第184條第1項後段規
    定請求被告給付部分，因原告請求擇一為有利判決，原告之
    訴既經准許而無庸再行審究，併予敘明。
六、本件係就民事訴訟法第427條第1項訴訟適用簡易程序所為被
    告敗訴判決，依同法第389條第1項第3款規定，應依職權宣
    告假執行，並依聲請宣告免為假執行之擔保金額。原告就其
    勝訴部分陳明願供擔保請准宣告假執行，僅係促使法院之職
    權發動，無庸為准駁之諭知，至於原告敗訴部分，其假執行
    之聲請即失所依附，爰併予以駁回。
七、本件事證已臻明確，兩造其餘攻擊防禦方法及所提證據，經
    審酌後，於判決結果不生影響，爰不一一論列，併此敘明。
八、訴訟費用負擔之依據：民事訴訟法第79條，並依職權確定訴
    訟費用額為5,400元（第一審裁判費），其中864元應由被告
    負擔，餘由原告負擔。　　　　
中　　華　　民　　國　　111 　年　　10　　月　　14　　日
                  羅東簡易庭  法  官  黃淑芳
以上正本係照原本作成。
如不服本判決，應於送達後20日內，向本院提出上訴狀並表明上
訴理由，如於本判決宣示後送達前提起上訴者，應於判決送達後
20日內補提上訴理由書（須附繕本）。
如委任律師提起上訴者，應一併繳納上訴審裁判費。
中　　華　　民　　國　　111 　年　　10　　月　　14　　日
                              書記官　廖文瑜